【裁判字號】    92,易,8
【裁判日期】    920317
【裁判案由】    偽造文書
【裁判全文】
臺灣雲林地方法院刑事判決                          九十二年度易字第八號
    公  訴  人  臺灣雲林地方法院檢察署檢察官
    被      告  乙○○  女二十.
右列被告因偽造文書等案件，經檢察官提起公訴（九十一年度偵字第四三九八號），
並當庭追加起訴相牽連案件，本院判決如左：
    主  文
乙○○共同行使偽造私文書，足以生損害於公眾及他人，累犯，處有期徒刑捌月。
高雄市監理處民國九十年十一月二十一日汽（機）車駕駛人審驗暨各項異動登記書上
偽造「甲○○」之署押、印文各壹枚及扣案「甲○○」名義之駕駛執照壹紙均沒收。
被訴行使偽造駕駛執照部分無罪。
    事  實
一、乙○○前於民國（下同）八十八年間，因偽造文書罪，經本院判處有期徒刑五月
    ，於八十九年三月十三日易科罰金執行完畢，猶不知檢束行為，復因違反毒品危
    害防制條例案件，為台灣雲林地方法院檢察署通緝，為躲避查緝，乙○○即經由
    聯合報廣告而得知不詳姓名、年約三十餘歲之男子正從事販賣他人名義證件之行
    為，而與該不詳姓名男子基於共同之犯意聯絡，乙○○於九十年十一月間某日，
    先郵寄自己之半身照二或三張給該不知名之男子，由該名男子於九十年十一月二
    十一日委由與其有犯意聯絡之張進芳（應另由檢察官偵辦），向高雄市監理處藉
    遺失補發之理由，假冒甲○○之名義提出核發汽車駕駛執照之申請，並在汽機車
    駕駛人審驗暨各項異動登記書上偽簽「甲○○」之署押，並偽造「甲○○」之印
    文，之後將該偽造之登記書持以向高雄市監理處行使，對文書之內容有所主張，
    使監理處之公務員將此不實之事項登載於其職務上所掌之公文書，並據此核發姓
    名年籍均為甲○○，但貼有乙○○之汽車駕駛執照一張，足以生損害於該機關核
    發駕駛執照之正確性及甲○○。
二、案經台灣雲林地方法院檢察署檢察官自動檢舉追加起訴。
    理  由
壹、程序部分：
    按一人犯數罪者，為相牽連之案件，而檢察官得於第一審辯論終結前，就與本案
    相牽連之犯罪或本罪之誣告罪，追加起訴。追加起訴，得於審判期日以言詞為之
    ，刑事訴訟法第七條第一款、第二百六十五條分別定有明文。本件檢察官起訴被
    告涉犯行使偽造駕駛執照罪嫌，於言詞辯論期日，檢察官以被告另涉犯行使偽造
    私文書等罪嫌以言詞追加同一被告所犯之罪，核與前開規定相符，為法之所許，
    此合先敘明。
貳、實體部分：
一、訊據被告乙○○固對於其於九十年十一月間經由報紙廣告與不詳姓名之男子接洽
    ，並交付相片予該男子，而後以二萬五千元之代價，取得扣案由高雄市監理處核
    發、甲○○名義而貼有乙○○相片之駕駛執照等情坦白承認，惟否認有何偽造署
    押、印文，偽造私文書並進而行使，而使公務員登載不實之犯行，經查：
（一）扣案之駕駛執照為高雄市監理處所核發，名義人為甲○○，相片為被告乙○○
      所有，而被害人甲○○之駕駛執照並未遺失，亦未於九十年十一月二十一日申
      請補發等情，業經被害人到庭陳述在卷，並有高雄市監理處函、貼有被告乙○
      ○相片之汽機車駕駛人審驗暨各項異動登記書及甲○○所有、貼有其本人之相
      片之駕駛執照影本附卷可按，另有扣案之駕駛執照可資佐證，核與被告前開自
      白相符，該駕駛執照確係向高雄市監理處冒領無訛。
（二）卷附前開貼有被告乙○○相片之汽機車駕駛人審驗暨各項異動登記書上之「甲
      ○○」署押及印文，經被害人甲○○當庭辨認結果，均為偽造，非伊本人所為
      ，伊亦不認識代辦人張進芳等語，亦經被害人甲○○陳述明確，則該登記書顯
      係偽造之私文書，「代辦人張進芳」並持以向高雄市監理處行使，對登記書之
      內容有所主張，並明知為不實之事項而使高雄市監理處承辦之公務員據此而核
      發其職務上所掌管之駕駛執照，此由高雄市監理處九十二年一月二十二日高市
      監二字第０九二０００一０七四號函說明扣案之駕照為該處所核發，及卷附之
      前開異動登記書可以認定。
（三）按以自己共同犯罪之意思，參與實施犯罪構成要件以外之行為，或以自己共同
      犯罪之意思，事先同謀，而由其中一部分人實施犯罪之行為者，均為共同正犯
      ，有司法院大法官會議釋字第一０九號解釋可供參照。本件，被告乙○○固未
      親自為偽造署押、印文、偽造私文書及使公務員登載不實等犯罪構成要件之行
      為，惟其為避免為警查緝，事前交付其本人所有之相片予前開不詳姓名之男子
      辦理駕駛執照，且事後自該男子處取得扣案由高雄市監理處所核發、貼有被告
      乙○○相片之駕駛執照，又被告乙○○自承知該男子不會以正當方法取得等語
      ，則被告顯有以自己共同犯罪之意思為之，雖其未為犯罪構成要件之行為，惟
      依前開解釋，其為共同正犯至為灼然，被告辯稱其未偽造印文、署押、偽造並
      進而行使偽造私文書及使公務員登載不實，尚非可採。
二、核被告所為，係犯刑法第二百十條、二百十六條偽造並進而行使偽造私文書罪、
    第二百十七條偽造署押及印文罪、第二百十四條使公務員登載不實罪。其所為偽
    造署押、印文為偽造私文書之階段行為，偽造私文書後並據為行使，偽造之低度
    行為為行使之高度行為所吸收，均不另論罪。又行使偽造私文書與使公務員登載
    不實罪間，具方法目的之牽連關係，應從一重之行使偽造私文書罪論斷。被告與
    前開不詳姓名男子及張進芳對前開犯罪有犯意聯絡及行為分擔，為共同正犯。被
    告乙○○前於八十八年間，因偽造文書罪，經本院判處有期徒刑五月，於八十九
    年三月十三日易科罰金執行完畢，有台灣高等法院被告全國前案紀錄表在卷可按
    ，其於執行完畢五年以內再犯本件有期徒刑以上之罪，為累犯，依刑法第四十七
    條規定加重其刑。爰審酌被告前有毒品、偽造文書等前科，素行不良，不思早日
    投案，反而為避免員警查緝，更犯本件罪行，是屬錯上加錯之行為，及其犯罪所
    生之危害、犯罪後之態度等一切情狀，量處如主文所示之刑。扣案之駕駛執照為
    被告所有、因犯罪所得之物，高雄市監理處九十年十一月二十一日汽（機）車駕
    駛人審驗暨各項異動登記書上偽造「甲○○」之署押、印文各一枚各依刑法第三
    十八條第一項第二款、刑法第二百十九條予以宣告沒收。
三、公訴意旨另以：被告乙○○經由聯合報廣告向不知名之人，購買偽造之甲○○之
    駕駛執照一張，並於九十一年十月二十日十一時四十分許，在雲林縣虎尾鎮○○
    路城堭廟前接受警方路檢時，將上開偽造之駕照提示予警員而為行使，因認被告
    另涉犯刑法第二百十六條、第二百十二條行使偽造駕駛執照罪嫌云云。
四、按犯罪事實應依證據認定之，無證據不得推定其犯罪事實；不能證明被告犯罪者
    ，應諭知無罪之判決，刑事訴訟法第一百五十四條、第三百零一條第一項分別定
    有明文。又被告之自白，非出於強暴、脅迫、利誘、詐欺、違法羈押或其他不正
    之方法，且與事實相符者，得為證據。被告之自白，不得作為有罪判決之唯一證
    據，仍應調查其他必要之證據，以察其是否與事實相符，同法第一百五十六條第
    一項、第二項亦有明定。又刑法偽造文書罪章所稱偽造乃無制作權限之人，冒用
    他人名義而制作內容不實之文書之謂，即該章所處罰者主要乃係「有形偽造」之
    行為，若係有制作權限之人所制作，縱其制作之內容不實，亦無偽造之可言，此
    合先敘明。本件公訴意旨認被告涉犯行使偽造駕駛執照罪嫌，無非係以被告於警
    偵訊時之自白及扣案之偽造駕駛執照一張等資為追訴罪嫌之論據。經查，本件被
    告乙○○固坦承行使偽造之駕駛執照云云，而該自白縱然不是以不正之方法所得
    ，依前開規定，仍需佐以其他證據，以察其自白是否與事實相符，而被告所行使
    扣案「甲○○」名義之駕駛執照經本院向高雄市監理處函查結果，該駕駛執照為
    該處依申請所核發，有前開函在卷可證，則該駕駛執照係為有權制發之機關所核
    發，形式上為真正，縱其內容有如前所述之虛偽，除科以前開罪刑外，尚難認該
    駕駛執照該當於刑法第二百十二條所稱之偽造，該駕駛執照之形式既為真正，被
    告之自白即與事實不符而難以刑法第二百十六條、第二百十二條行使偽造駕駛執
    照罪嫌相繩，公訴人遽然以行使偽造駕駛執照罪嫌對被告訴追，容有誤會，此外
    ，復查無其他積極證據，足資證明被告有何行使偽造駕駛執照犯行，揆諸首揭說
    明，就此部分自應為無罪之諭知。
五、據上論斷，應依刑事訴訟法第二百九十九條第一項前段、第三百零一條第一項、
    刑法第二十八條、第二百十條、第二百十四條、第二百十六條、第二百十九條、
    第五十五條、第四十七條、第三十八條第一項第二款、罰金罰鍰提高標準條例第
    一條前段，判決如主文。
本案經檢察官丙○○到庭執行職務
中      華      民      國      九十二      年    三    月      十七    日
                                         臺灣雲林地方法院刑事第二庭
                                             法  官  潘雅惠
右正本證明與原本無異。
如不服本判決，應於判決送達後十日內，向本院提出上訴狀。（須附繕本）
                                             書記官  曾玲玲
中      華      民      國      九十二      年    三    月      十七    日
中華民國刑法第二百一十條
 (偽造變造私文書罪)
偽造、變造私文書，足以生損害於公眾或他人者，處五年以下有期徒刑。
中華民國刑法第二百一十六條
 (行使偽造變造或登載不實之文書罪)
行使第二百十條至第二百十五條之文書者，依偽造、變造文書或登載不實事項或使登
載不實事項之規定處斷。
中華民國刑法第二百一十七條
 (偽造盜用印章印文或署押罪)
偽造印章、印文或署押，足以生損害於公眾或他人者，處三年以下有期徒刑。
盜用印章、印文或署押，足以生損害於公眾或他人者，亦同。
中華民國刑法第二百一十四條
 (使公務員登載不實罪)
明知為不實之事項，而使公務員登載於職務上所掌之公文書，足以生損害於公眾或他
人者，處三年以下有期徒刑、拘役或五百元以下罰金。


司法院資訊處製作；財團法人民間司法改革基金會備份。
